臺灣高等法院刑事裁定
111年度聲再字第471號
再審聲請人
即受判決人  謝朋踴



上列再審聲請人即受判決人因強盜案件，對於本院106年度上訴
字第634號，中華民國108年1月31日第二審確定判決（第一審案
號：臺灣士林地方法院105年度訴字第29號；起訴案號：臺灣士
林地方檢察署104年度偵字第14771號、第14944號、第15143號）
，聲請再審，本院裁定如下：
    主  文
再審之聲請駁回。 
    理  由
一、按聲請再審，由判決之原審法院管轄，刑事訴訟法第426條
    第1項定有明文。又聲請再審之客體，限於實體之確定判決
    ，對於程序上之判決，不得以之為聲請再審之客體，故經下
    級審判決，提起上訴後，如因上訴不合法經程序判決駁回確
    定者，因上級審並未涉及實體上裁判，仍以原下級審法院之
    判決為實體確定判決，而應以該下級審之確定判決為對象，
    向該下級審法院聲請再審。本件再審聲請人即受判決人謝朋
    踴（下稱聲請人）因加重強盜犯行，經本院以106年度上訴
    字第634號判決，撤銷原判決處有期徒刑8年，嗣聲請人不服
    ，提起上訴，經最高法院認其上訴違背法律上之程式，以10
    8年度台上字第3348號判決駁回上訴確定，有上開判決書可
    稽。是本件之實體確定判決應為本院106年度上訴字第634號
    判決，且聲請人所陳之再審理由係針對本院106年度上字第6
    34號判決而為，應認係對本院106年度上訴字第634號判決（
    下稱原確定判決）聲請再審，先予敘明。
二、再審聲請意旨略以：聲請人於本案前唯一刑事前科已經本院
    再審110年度上易字第1250號判決宣告無罪確定，故聲請人
    於本案前並無任何刑事前科，應為「初犯」，不應為累犯，
    更不應加重本刑至二分之一，原確定判決與真實有重大違誤
    ，已嚴重剝奪憲法保障人身自由，更違背憲法罪刑相當原則
    ，牴觸憲法第23條比例原則，嚴重侵害聲請人利益，已達刑
    事訴訟法第420條第1項第4款之規範要件，懇請開始再審等
    語。
三、按刑事訴訟法第434條第1項、第3項明定「法院認為無再審
    理由者，應以裁定駁回之。」、「經前項裁定後，不得更以
    同一原因聲請再審。」，係本於一事不再理原則而為設計、
    規範，以維持裁判的安定性。所謂「同一原因」，係指同一
    事實之原因而言，至是否為同一事實之原因，應就重行聲請
    再審之事由暨其提出之證據方法，與已經實體上裁定駁回之
    先前聲請，是否完全相同，予以判斷，若前後二次聲請再審
    原因事實以及其所提出之證據方法相一致者，即屬同一事實
    之原因，自不許其更以同一原因聲請再審。而法院認為聲請
    再審之程序違背規定者，應以裁定駁回之，同法第433條本
    文亦有明文（最高法院111年度台抗字第1002號裁定意旨參
    照）。
四、經查：聲請人提起本件再審聲請，指陳其另案前科經本院再
    審110年度上易字第1250號判決宣告無罪確定，本案前並無
    刑事前科，不應為累犯加重本刑至二分之一等情，主張有刑
    事訴訟法第420條第1項第4款之再審事由，已據聲請人前以
    同一原因對本院106年度上訴字第634號判決聲請再審，經本
    院111年度聲再字第196號裁定認無理由而駁回其聲請，經最
    高法院111年度台抗字第851號裁定駁回抗告確定在案，有上
    開裁定可稽(見本院卷第79至95頁），聲請人復以相同理由
    向本院聲請再審，揆諸前揭說明，其聲請再審程序顯然違背
    規定，且無從補正，自非合法。
五、按聲請再審之案件，除顯無必要者外，應通知聲請人及其代
    理人到場，並聽取檢察官及受判決人之意見。但無正當理由
    不到場，或陳明不願到場者，不在此限。前項本文所稱「顯
    無必要者」，係指聲請顯屬程序上不合法且無可補正或顯無
    理由而應逕予駁回，例如非聲請權人、逾法定期間、以撤回
    或駁回再審聲請之同一原因聲請再審等情形，或再審原因已
    明，顯有理由而應逕為開始再審之裁定，刑事訴訟法第429
    條之2及法院辦理刑事訴訟案件應行注意事項第177條之4分
    別定有明文。本件再審聲請既有上述程序違背法律規定之處
    ，且無從命補正，參酌上開說明，無踐行通知聲請人到場並
    聽取檢察官意見等程序之必要，附此敘明。
六、據上論斷，應依刑事訴訟法第433條，裁定如主文。
中　　華　　民　　國　　111 　年　　9 　　月　　30　　日
                  刑事第十八庭  審判長法  官  何俏美
                                      法  官  陳海寧
                                      法  官  葉乃瑋
以上正本證明與原本無異。
如不服本裁定，應於收受送達後五日內向本院提出抗告狀。
                                      書記官  程欣怡
中　　華　　民　　國　　111 　年　　9 　　月　　30　　日